臺灣桃園地方法院交通事件裁定　　　　 96年度交聲字第544號
原處分機關　交通部公路總局新竹區監理所桃園監理站
異　議　人　甲○○
即受處分人
上列異議人因違反道路交通管理處罰條例案件，對於交通部公路
總局新竹區監理所桃園監理站民國96年8 月15日所為之裁決處分
（原處分案號：桃監裁罰字第裁52－DB0000000 、52－DB000000
0 號），聲明異議，本院裁定如下：
    主  文
原處分均撤銷。
甲○○汽車所有人，因汽車駕駛人行經有燈光號誌管制之交岔路
口闖紅燈，處罰鍰新臺幣貳仟柒佰元，並記違規點數點；又因
汽車駕駛人，駕駛汽車有違反道路交通管理處罰條例之行為，經
交通勤務警察制止時，拒絕停車接受稽查而逃逸，處罰鍰新臺幣
仟元，並記違規點數壹點。
    理  由
一、按汽車駕駛人，行經有燈光號誌管制之交岔路口闖紅燈者，
    處新臺幣（下同）1,800 元以上5,400 元以下罰鍰；汽車駕
    駛人，駕駛汽車有違反本條例之行為，經交通勤務警察或依
    法令執行交通稽查任務人員制止時，不聽制止或拒絕停車接
    受稽查而逃逸者，除按各該條規定處罰外，處3,000 元以上
    6,000 元以下罰鍰；又汽車駕駛人有第53條情形者，記違規
    點數3 點；有第60條第1 項情形者，記違規點數1 點，道路
    交通管理處罰條例第53條第1 項、第60條第1 項、第63條第
    1 項第3 款及同項第1 款分別定有明文。次按道路交通管理
    處罰條例第7 條之2 第1 項第1 款、第4 款規定，汽車駕駛
    人有闖紅燈、不服指揮稽查而逃逸之情形，因當場不能或不
    宜攔截製單舉發者，得對汽車所有人逕行舉發，而經汽車所
    有人依通知單之應到案日期前到案，並告知違規駕駛人姓名
    、身分證統一編號及住址者，處罰機關應即另行通知違規駕
    駛人到案依法處理；逾應到案日期，處罰機關應依本條例第
    85條第3 項規定處罰該汽車所有人，違反道路交通管理事件
    統一裁罰基準及處理細則第24條亦有明定。
二、原處分意旨略以：本件異議人即受處分人甲○○所有9725－
    DZ號自小客車於民國96年5 月3 日下午5 時24分許，行經桃
    園縣桃園市○○路與萬壽路口，為桃園縣政府警察局桃園分
    局員警目睹該車有闖紅燈（萬壽路往龜山方向）之行為，並
    經執勤員警鳴笛並指揮示意停車受檢，惟該車駕駛人仍不予
    理會並將車輛切入內線車道逃逸，經員警記下該車輛車牌號
    碼，回所核對相關車籍資料確定正確後，以桃警局交字第
    DB0000000 、DB0000000 號通知單逕行舉發，移送原處分機
    關處理，經原處分機關認確有上開違規情事，於96年8 月15
    日依道路交通管理處罰條例第53條第1 項、第60條第1 項之
    規定，分別裁決罰鍰2,700 元、3,000 元。
三、聲明異議意旨略以：本件系爭自小客車，雖係伊所有，然平
    日作為其子李信蒼或李俊儀之交通工具，伊與其子並無於系
    爭時、地有闖紅燈及拒絕停車接受稽查而逃逸之行為，為此
    聲請撤銷原處分云云。
四、經查：
  (一)異議人所有9725－DZ號自小客車於96年5 月3 日經警以上開
    違規情形為由掣單逕行舉發，應到案日期為96年6 月17日前
    ，而異議人於該到案日前雖由其子李信蒼代為到案陳述，李
    信蒼自稱為該車駕駛人，惟並未承認有於上揭時、地任何違
    規行為，應認異議人仍未依道路交通管理處罰條例第85條第
    1 項檢附相關證據及應歸責人相關證明文件，向原處分機關
    告知應歸責之人，經原處分機關依同條例第85條第1 項逕以
    異議人為受處分人裁罰之事實，有桃園縣政府警察局96年5
    月3 日桃警局交字第DB0000000 、DB0000000 號舉發違反道
    路交通管理事件通知單、交通部公路總局新竹區監理所桃園
    監理站96年8 月15日桃監裁罰字第裁52－DB0000000 、52－
    DB0000000 號違反道路交通管理事件裁決書、汽車車籍查詢
    資料各1 紙在卷可稽，是此部分事實，首堪認定。
  (二)按汽車駕駛人之行為有下列情形之一，當場不能或不宜攔截
    製單舉發者，得逕行舉發：一、闖紅燈或平交道。四、不服
    指揮稽查而逃逸，道路交通管理處罰條例第7 條之2 第1 項
    第1 款、第4 款定有明文；而警員之舉發交通違規，是道路
    交通管理處罰條例所規定之職權行使，且該行使有立法機關
    之授權。而闖紅燈等違規行為之取締，依其違規行為本質，
    本多係在瞬間發生，通常多委由當場執行取締違規公務員之
    認識與判斷，且必須為立即之取締作為，此為達成維持交通
    秩序目的所必要，且依道路交通管理處罰條例之規定，此種
    立即性之舉發違規，多依警員之認知、判斷已足，並無必須
    另有其他積極佐證：如其他目擊證人或必須拍攝照片等，始
    構成處分要件之規定。此係因執行職務之公務員，通常多具
    有一定之考選資格與專業訓練，且其執法之對象係不特定之
    大眾，故其立場經立法機關推定，應具有客觀、中正與公平
    之特質，而無故意偏頗之虞，是此種逕由公務員所為之事實
    認定，除非有其他積極證據，足資認定公務員於執行職務時
    ，有故意或過失侵害人民權利之情形，或處分本身有重大明
    顯之瑕疵而應予撤銷者外，否則本於行政目的達成之必要與
    公權力之尊重、公信力之維持，司法機關通常亦多予尊重，
    並儘力維持，以秉持行政、司法相互合作、制衡之原理，共
    同維護國家機能之正常運行。次按行政罰法第7 條第1 項固
    規定：「違反行政法上義務之行為非出於故意或過失者，不
    予處罰。」，惟同法第1 條但書規定：「其他法律有特別規
    定者，從其規定。」，而道路交通管理處罰條例第85條第4
    項規定：「依本條例規定逕行舉發或同時併處罰其他人之案
    件，推定受逕行舉發人或該其他人有過失」，益將上開有關
    逕行舉發之法定效力予以明文化，即依上開法條意旨，受處
    分人既經逕行舉發違規，即經推定為有過失，若受處分人主
    張並無過失，應自負舉證責任，而屬行政罰法第1 條但書所
    稱之特別規定。
  (三)本件異議人所有9725－DZ號自小客車經人駕駛於上開時、地
    違規闖越紅燈後，經警攔停拒絕稽查而逃逸等情，業據證人
    即當場取締掣單逕行舉發之員警曾威善於本院調查時具結證
    稱：伊96年5 月3 日下午5 時24分許，在復興路及萬壽路口
    執行交通取締勤務，伊站在萬壽路3 段由南往北由龜山方向
    行駛之車道旁取締闖紅燈，發現1 輛黑色自小客車，沿萬壽
    路3 段由南往北行駛，在萬壽路與復興路之三岔路口闖紅燈
    ，當時伊本來站在比較靠近路邊距離交通號誌燈處約30公尺
    ，伊見該自小客車闖紅燈後，就站上慢車道去攔阻，伊有鳴
    哨並以指揮棒指示該車停車受檢，但伊作動作後，該車不予
    理會並切換至內線車道，該路段有三線道，該車係從機車到
    與最外線車道中間處切往內線中間車道，當時未寄下該車廠
    牌，只記得車號及顏色，然後回所調取車籍資料後，確認車
    號與顏色相符，伊才予以掣單舉發等語明確（見本院96年12
    月7 日訊問筆錄第2 至3 頁），依證人曾威善所述舉發經過
    ，渠自30公尺前即對該車予以鳴哨及揮舞指揮棒要求停車受
    檢，距離尚非過近，且當時係夏季傍晚5 時許，尚屬日間光
    線，該車駕駛人應能目視證人取締動作，且以證人所處位置
    及當時光線情形，其清楚目見違規車輛之車號、顏色，亦非
    違常理；而證人對該違規汽車當時行駛情況係由外側車道切
    入內側車道行駛而逃逸等節均能仔細描述，顯然證人對舉發
    經過確有深刻印象、清悉記憶無訛，況證人係依法職行職務
    之公務員，與異議人間素無仇怨，若非確有9725－DZ號自小
    客車違規上情，證人豈有如此大費周章而為舉發之需？證人
    舉發當時確能清楚辨識違規機車車號及顏色，且依其目擊車
    號與顏色查詢車籍登記資料核對無誤始為舉發。雖異議人之
    子李信蒼亦於本院調查時到庭陳述，該車平日均伊始用，除
    非偶爾由其弟駕駛，並無借予他人使用之情形，伊並不記得
    96年5 月3 日當日有何違規情事，惟亦自承伊擔任補習班教
    師，該段時間週四大約在台北縣蘆洲地區教書（查96年5 月
    3 日係週四），伊前往蘆洲上課時，不趕時間時，伊確實有
    可能行經違規地點，且伊有時候在該處會闖紅燈，係在黃燈
    轉換時，伊會駕駛駛越，因為該處停止線與路口號誌燈距離
    很長等語明確。是本件違規車輛車籍地（桃園縣龜山鄉）與
    案發處確有相當地緣關係，該車於使用上亦甚有可能行經違
    規地點等情，是證人曾威善所述違規車輛確屬異議人所有之
    自小客車，並有上開闖紅燈及經警攔停拒絕稽查而逃逸之情
    節，亦堪認定。
  (四)綜上所述，異議人所有9725－DZ號自小客車經人駕駛而確有
    上開違規之事實已堪認定。
五、末按道路交通管理處罰條例之處罰，受舉發違反道路交通管
    理事件之受處罰人，認為受舉發之違規行為應歸責他人者，
    應於舉發違反道路交通管理事件通知單應到案日期前，檢附
    相關證據及歸責人相關證明文件，向處罰機關告知應歸責人
    ，處罰機關應即另行通知應歸責人到案依法處理。逾期未依
    規定辦理者，仍依本條例各該違反條款規定處罰，道路交通
    管理處罰條例第85條第1 項定有明文。汽車駕駛人有違規駕
    駛行為，固應對汽車駕駛人掣單舉發，然舉發機關如無法確
    知汽車駕駛人為何人，得以汽車所有人為被通知人掣單舉發
    ，車輛所有人認受舉發之違規行為應歸責他人，應於期限內
    向處罰機關告知應歸責人，逾期未依向處罰機關告知者，仍
    依對汽車所有人為舉發。本件縱如異議人所陳，前開車輛平
    時均為其子李信蒼使用，惟異議人既未依前揭規定，向處罰
    機關告知應歸責人，而係由其子李信蒼至桃園監理站申述「
    不知何時有違規」，此有陳述單影本1 紙在卷可佐，且異議
    人之子李信蒼復至本院證稱：伊並無舉發通知單上所載之違
    規駕駛行為等語在卷，則李信蒼是否即為違規之駕駛人尚非
    無疑，是原處分機關逕依上開規定處罰汽車所有人即異議人
    ，於法並無不合。原處分機關就本件違規事實，依道路交通
    管理處罰條例第53條第1 項、第60條第1 項之規定分別處以
    罰鍰，固非無見，然卻疏未依同條例第63條第1 項第1 款及
    同項第3 款之規定並記違規點數，顯與首開規定有違，是
    本件聲明異議固無理由，惟原2 處分既有上開違法之處，自
    應由本院予以撤銷，並審酌上開違規情節，依道路交通管理
    處罰條例第53條第1 項、第60條第1 項、第63條第1 項第1
    款、第3 款及違反道路交通管理事件統一裁罰基準表規定，
    分別裁處如主文第2 項所示，以臻適法。
六、據上論斷，應依道路交通案件處理辦法第20條，裁定如主文
    。
中　　華　　民　　國　　96　　年　　12　　月　　10　　日
                    交通法庭  法　官  楊晴翔
以上正本證明與原本無異。
如不服本裁定，應於裁定送達後5 日內向本院提出抗告狀（應附
繕本），抗告於臺灣高等法院。
                              書記官  范升福
中　　華　　民　　國　　96　　年　　12　　月　　17　　日
